臺灣桃園地方法院民事裁定              100年度抗字第129號
抗  告  人  華藝興業有限公司
法定代理人  呂淑貞
相  對  人  游美香
上列當事人間聲請本票裁定事件，抗告人對於民國100 年9 月13
日本院簡易庭司法事務官100 年度司票字第4387號第一審裁定提
起抗告，本院裁定如下：
    主  文
抗告駁回。
抗告費用新臺幣壹仟元由抗告人負擔。
    理  由
一、抗告意旨略以：抗告人之法定代理人呂淑貞以其個人名義向
    相對人借貸新臺幣（下同）400 萬元，並提供紫檀木家具1
    套共10件式，價值約1,500 萬元之動產，交由相對人使用，
    為民法第884 條之動產質權擔保，雙方約定呂淑貞於借款期
    間屆至未能清償時，同意將質權擔保物之所有權移轉於相對
    人，以代清償債權。除上述質物擔保外，並有以抗告人名義
    開立本案系爭本票面額400 萬元及24紙利息本票交付與相對
    人，依雙方約定，按期交付利息，每月利息匯入相對人指定
    帳戶時即返還該其本票，呂淑貞雖依約付24期利息，相對人
    卻僅返還前5 張之利息本票，其餘本票未返還。於民國99年
    9 月22日到期後，呂淑貞未積欠分文利息，然亦無力償還借
    款，故依借款契約書第6 條之約定，供擔保之家具移轉為相
    對人所有，因此雙方已無債權債務關係，詎相對人明知無債
    權存在，竟以持有之本票聲請強制執行，變持有為所有，顯
    有侵占罪嫌，為此提起抗告，並聲明廢棄原裁定等語。
二、按執票人向本票發票人行使追索權時，得聲請法院裁定後強
    制執行，票據法第123 條定有明文。次按本票執票人，依票
    據法第123 條規定，聲請法院裁定許可對發票人強制執行，
    係屬非訟事件，此項聲請之裁定，及抗告法院之裁定，僅依
    非訟事件程序，以審查強制執行許可與否，並無確定實體上
    法律關係存否之效力，如發票人就票據債務之存否有爭執時
    ，應由發票人提起確認之訴，以資解決（最高法院57年臺抗
    字第76號判例參照）。
三、本件相對人於原審主張其執有抗告人於97年9 月22日簽發，
    免除作成拒絕證書，票面金額為400 萬元之本票1 紙（即系
    爭本票），經提示後未獲付款，為此依票據法第12 3條規定
    聲請裁定許可強制執行等情，已據其提出該本票為證，經原
    審核對後，將本票發還，而留本票影本附卷（原審卷第3 、
    5 頁）。本院依形式上審核上開本票影本，其形式上已經記
    載表明其為本票之文字、一定之金額、無條件擔任兌付、發
    票人、發票地、發票年、月、日及免除作成拒絕證書等事項
    ，是並無不應准許之情形，原審據以為許可強制執行之裁定
    ，於法尚無不合。抗告人前揭抗辯事由，經核係屬實體法上
    法律關係存否之爭執，依上開說明，尚非本件非訟程序所得
    加以審究。從而，抗告意旨指摘原裁定不當，求予廢棄，為
    無理由，應予駁回。
四、依非訟事件法第55條第2 項、第46條、第21條第2 項、第24
    條第1 項，民事訴訟法第495 條之1 第1 項、第449 條第1
    項、第95條、第78條，裁定如主文。
中    華    民    國   100    年    10    月    13    日
                    民事第三庭  審判長法  官  黃漢權
                                      法  官  周玉
                                      法  官  林宜靜
以上正本係照原本作成。
本裁定除以適用法規顯有錯誤為理由，並經本院許可外，不得再
抗告。如提起再抗告，應於收受後十日內，向本院提出再抗告狀
，並繳納再抗告費新台幣壹仟元。
中    華    民    國   100    年    10    月    14    日
                                      書記官  伍幸怡